【裁判字號】    95,訴,104
【裁判日期】    950614
【裁判案由】    清償借款
【裁判全文】
臺灣士林地方法院民事判決               95年度訴字第104號
原      告  甲○
被      告  丙○○
上列當事人間清償借款事件，本院於中華民國95年5 月19日言詞
辯論終結，判決如下：
    主  文
原告之訴及假執行之聲請均駁回。
訴訟費用由原告負擔。
    事實及理由
甲、程序方面：
    按「訴狀送達後，原告不得將原訴變更或追加他訴，但有下
    列情形之一者，不在此限：三擴張或減縮應受判決事項之聲
    明者。」，民事訴訟法第255 條第1 項第3 款定有明文。查
    原告起訴時係請求被告應給付原告新台幣（下同）540,000
    元。嗣於民國95年3 月13日具狀將聲明變更為請求被告應給
    付原告540,000 元，及自94年9 月14日起至清償日止，按週
    年利率百分之六計算之利息，並願供擔保請准宣告假執行。
    核其變更顯係擴張應受判決事項之聲明，揆諸前開法條規定
    ，自應予准許。
乙、實體方面
一、原告起訴主張：兩造已認識多年，被告均以小妹稱呼原告，
    因被告曾表示銀行貸款利息太高，希望原告能先借錢給被告
    還銀行貸款，當時原告並未答應。之後被告以電話與原告聯
    絡時，再度提及希望原告能借給被告540,000 元，並承諾如
    果原告需要，可以一次歸還上開借款，原告經考慮後便同意
    借錢給被告，嗣原告偕同訴外人乙○○在94年9 月14日，經
    由郵局將540,000 元匯入被告之彰化商業銀行三重埔分行帳
    戶中。惟原告於94年11月、12月多次向被告催討，被告均置
    之不理，迄今仍未給付分文，爰依消費借貸之法律關係請求
    被告給付前開借款及遲延利息等語。並聲明：(一)被告應給付
    原告540,000 元，及自94年9 月14日起至清償日止，按週年
    利率百分之六計算之利息。(二)願供擔保請准宣告假執行。
二、被告則以：被告與原告素昧平生，並未向原告借款，原告匯
    入被告戶頭之540,000 元，係原告借予乙○○用以清償乙○
    ○對於被告之欠款等語。並聲明：(一)駁回原告之訴。(二)如受
    不利之判決，願供擔保請准宣告免為假執行。
三、兩造不爭執之事實：
  (一)95年2 月20日彰化銀行三重埔分行關於被告帳戶94年9 月14
    日交易明細查詢表，該帳戶於94年9 月14日經由郵局匯入54
    0,000元。
  (二)中華郵政股份有限公司台北郵局95年2 月21日函覆之郵政跨
    行申請書。
  (三)原告的內湖東湖郵局94年6 月3 日至94年11月7 日存摺節本
    。
四、兩造爭執點事項：
    原告是否因借貸而電匯540,000元至被告戶頭？
五、得心證之理由：
    按當事人主張有利於己之事實者，就其事實有舉證之責任，
    民事訴訟法第277 條前段定有明文；又按金錢借貸係契約行
    為，原告主張借貸關係存在，應就借貸契約確已成立之事實
    ，負舉證責任，若其先不能舉證，則被告就其抗辯事實即令
    不能舉證，或其所舉證據尚有疵累，亦應駁回原告之請求。
    經查，原告主張被告有向伊借款540,000 元之事實，已為被
    告所否認，則依前開舉證責任分配之說明，原告自應對此有
    利於己之事實負舉證責任。次查，本件原告固提出被告所不
    爭執之1 紙匯款申請書，可作為原告有匯款540,000 元至被
    告帳戶之佐證，然觀之卷附之匯款申請書上並無任何匯款原
    因之記載，自無從僅以電匯之事實證明原告匯款之原因屬於
    借款之支付，蓋匯款之原因有可能係基於錯誤匯款、還款、
    贈與、買賣價金、承攬報酬、合夥出資、薪資之給付等眾多
    不一之因素。況參酌證人乙○○到庭亦供稱：「‧‧我記得
    有跟原告講過，說我有欠被告錢，有時原告看到被告在調度
    場罵我，後來原告跟我說盡力幫我，當時沒有說幫多少錢。
    」等語（見95年5 月19日之言詞辯論筆錄第2 頁），亦不能
    作為認定原告電匯行為係借款給被告之事實，原告復未舉出
    其他積極證據以實其說，從而，原告基於兩造間有借貸關係
    而依消費借貸之法律關係請求被告給付上開借款及遲延利息
    ，即乏依據，為無理由，應予駁回。又原告受敗訴判決，其
    假執行之聲請即失所依據，應併予駁回之。
六、本件事證已臻明確，兩造其餘攻擊防禦方法及舉證，核與判
    決無影響，毋庸一一論列，併此敘明。
七、據上論結，本件原告之訴為無理由，依民事訴訟法第78條，
    判決如主文。
中    華    民    國    95    年    6     月    14    日
                  民事第二庭  法  官  林政佑
以上正本證明與原本無異。
如對本判決上訴須於判決送達後20日內向本院提出上訴狀。
中    華    民    國    95    年    6     月    20    日
                              書記官  楊錫芬


司法院資訊處製作；財團法人民間司法改革基金會備份。
